臺灣高等法院刑事判決
110年度上訴字第2044號
上  訴  人  
即  被  告  林律衡


選任辯護人  謝富凱律師
            張詩靖律師

上列上訴人因詐欺等案件，不服臺灣臺北地方法院109年度審訴
字第2035號，中華民國110年4月26日第一審判決（起訴案號：臺
灣臺北地方檢察署109年度偵字第29125號），提起上訴，本院判
決如下：
    主  文
上訴駁回。                                              
    理  由
一、依刑事訴訟法第350條、第361條、第362條、第367條規定，
    不服地方法院之第一審判決而上訴者，須提出上訴書狀，並
    應敘明具體理由，為上訴必備之程式；其所提出之書狀未敘
    述上訴理由，或僅曾以言詞陳述上訴理由者，均應於上訴期
    間屆滿後20日內補提理由書於第一審法院。第一審法院經形
    式審查，認逾期未補提上訴理由者，應定期間先命補正；逾
    期未補正者，為上訴不合法律上之程式，應以裁定駁回。倘
    已提出上訴理由，但所提非屬具體理由者，則由第二審法院
    以上訴不合法律上之程式，判決駁回。所謂具體理由，必係
    依據卷內既有訴訟資料或提出新事證，指摘或表明第一審判
    決有何採證認事、用法或量刑等足以影響判決本旨之不當或
    違法，而構成應予撤銷之具體事由，始克當之；倘僅泛言原
    判決認定事實錯誤、違背法令、量刑失之過重或過輕，而未
    依上揭意旨指出具體事由，或形式上雖已指出具體事由，然
    該事由縱使屬實，亦不足以認為原判決有何不當或違法者，
    皆難謂係具體理由，俾與第二審上訴制度旨在請求第二審法
    院撤銷、變更第一審不當或違法之判決，以實現個案救濟之
    立法目的相契合，並節制濫行上訴（最高法院97年度台上字
    第892號判決意旨參照）。是以上訴人之上訴書狀或補提之
    上訴理由書，雖有敘述上訴理由，惟並未具體敘述第一審判
    決有上述違法、不當情形或形式上雖已指出具體事由，然該
    事由縱使屬實，亦不足以認為原判決有何不當或違法者，即
    與未敘述具體理由無異，其所為上訴，即不符合上訴之法定
    要件。復按刑事審判旨在實現刑罰權之分配正義，故法院對
    有罪被告之科刑，應符合罪刑相當之原則，使輕重得宜，罰
    當其罪，以契合社會之法律感情，此所以刑法第57條明定科
    刑時應審酌一切情狀，尤應注意該條所列10款事項以為科刑
    輕重之標準，俾使法院就個案之量刑，能斟酌至當。而量刑
    輕重，係屬事實審法院得依職權自由裁量之事項，苟已斟酌
    刑法第57條各款所列情狀而未逾越法定刑度，不得遽指為違
    法。至緩刑之宣告，除應具備同法第74條所定條件外，並須
    有可認為以暫不執行刑罰為適當之情形，始得為之，亦屬法
    院裁判時得依職權自由裁量之事項，當事人不得以原審未諭
    知緩刑指為違背法令(最高法院72年度台上字第6696號判例
    意旨參照）。
二、原判決以上訴人即被告甲○○有於民國109年3 月初某日加入
    胡宸睿及真實姓名、年籍不詳、綽號「小邱」之人所屬三人
    以上以實施詐術為手段所組成具有持續性及牟利性之有結構
    性詐欺集團組織（無證據證明成員中有未滿18歲之人），而
    與前開詐欺集團成員，共同意圖為自己不法之所有，基於三
    人以上詐欺取財及洗錢之犯意聯絡 ，於109年3月20日上午1
    1時許，由前開詐欺集團不詳成員佯為徐華之媳婦向徐華借
    款，使徐華陷於錯誤，而於同日下午1時許，在臺灣銀行信
    安分行（臺北市○○區○○路0 段000號）臨櫃匯款新臺幣（下
    同）20萬元至前開詐欺集團所指定之歐陽慧勳所申設之中華
    郵政股份有限公司臺北吳興郵局00000000000000號帳戶。被
    告則依前開詐欺集團所使用通訊軟體「易信」群組中真實姓
    名、年籍不詳之上游成員指示，先於109年3月21日上午至新
    北市○○區○○路0 段00號肯德基速食餐廳新店北新門市之廁所
    內，自廁所隔間板下收取前開詐欺集團不詳成員所交付之本
    案帳戶提款卡，再於同日下午2 時37分許，將提款卡放置於
    臺北市○○區○○路0段000巷00號敦南如意社區前機車之座墊，
    供胡宸睿收取後，由胡宸睿於同日下午2 時43分許，在臺北
    市○○區○○路0段000號中華郵政股份有限公司興隆路郵局自動
    櫃員機提領4萬9,000元現金，胡宸睿扣除其3,000 元之報酬
    後，將剩餘4萬6,000元之款項攜至興隆路2段167巷旁之防火
    巷內，交予被告。被告復將上開款項攜至新北市某處速食店
    之廁所內，扣除其報酬3,000元後，將剩餘之4萬3,000 元款
    項以互不見面、自廁所隔間板下傳遞之方式，交付予其他真
    實姓名、年籍不詳之詐欺集團成員，藉此製造金流斷點，移
    轉並隱匿特定犯罪所得之去向及所在之犯罪行為，共同犯刑
    法第339條之4第1項第2款之三人以上共同詐欺取財罪、洗錢
    防制法第2條第1款、第2 款、第14條第1項之洗錢罪及組織
    犯罪防制條例第3條第1 項後段之參與犯罪組織罪，係依據
    被告於原法院準備程序及審理中坦承不諱，核與證人即同案
    被告胡宸睿、證人即告訴人徐華於警詢中之證述情節大致相
    符，並有監視器錄影翻拍照片2份、車手胡宸睿提領明細1紙
    及告訴人徐華所提臺灣銀行匯款申請書（2）回條聯1紙在卷
    可稽，足認被告之任意性自白與事實相符，堪予採信。並以
    被告以一行為同時觸犯上開三罪，為想像競合犯，依刑法第
    55條之規定，從一重論以三人以上共同詐欺取財罪，復審酌
    被告不思循正當管道獲取財物，竟參與詐欺集團犯罪組織，
    轉交本案帳戶提款卡予共犯胡宸睿，並收取胡宸睿所提領告
    訴人遭詐匯入之款項並上繳，分擔移轉、隱匿贓款角色，而
    致告訴人受有財產損失，所為實不足取，惟念其犯後終知坦
    承全部犯行（就其所涉洗錢罪部分之自白，為洗錢防制法第
    16條第2 項所規定減刑之事由），態度尚可；告訴人表示不
    求償，請依法判決等語；並參酌其犯罪之動機、目的、手段
    、智識程度、目前擔任工廠作業員、月薪39,000元、無人待
    其扶養之生活狀況及所生損害等一切情狀，量處如原判決主
    文所示之刑。另審酌被告於本案之參與情節非重、參與時間
    非久，是其於本案犯行所顯現之行為嚴重性及表現危險性均
    尚屬非重，則其經宣告主文所示之刑後，應已足令其產生警
    惕，而達預防再犯及矯治之效，尚無宣告強制工作之必要。
    關於沒收部分，依刑法第38條之1第1項前段、第3項規定，
    諭知沒收被告實際所分得而未扣案之犯罪所得3,000 元，於
    全部或一部不能沒收或不宜執行沒收時，追徵其價額 。其
    他被告所收取、上繳（扣除被告3,000元之報酬）而遭移轉
    、隱匿之4萬3,000元款項，並非被告所有，亦非在其實際掌
    控之中，不具所有權及事實上管領權，不予宣告沒收。經核
    原判決認事用法並無違誤。
三、被告上訴意旨略以：被告未諳法律，致誤觸法網，今深具悔意，請求給予緩刑之機會云云。本院審酌原判決就被告之犯罪情節及科刑部分之量刑基礎，已斟酌刑法第57條各款事由，於理由欄內具體說明，未逾越法定刑度，亦無違背公平正義之精神，客觀上不生量刑畸重畸輕之裁量權之濫用情形，且未認有暫不執行刑罰為適當之情形而未宣告緩刑，均無不當。上訴意旨未指摘原判決有何未斟酌刑法第57條各款所列情形及有何暫不執行刑罰為適當之事由，僅泛稱深具悔意，請求緩刑云云，尚難認係具體理由。
四、綜上，上訴人上訴書狀未敘述具體理由，揆諸首揭說明，其
    上訴不符合法定要件，應予駁回，並不經言詞辯論為之。
據上論斷，應依刑事訴訟法第367條前段、第372條，判決如主文
。
中　　華　　民　　國　　110 　年　　6 　　月　　25　　日
                  刑事第四庭  審判長法　官  陳筱珮
　　　　　　　　　                  法　官  林怡秀 
　　　　　　　　　　　　　　　　　　法　官  吳元曜
以上正本證明與原本無異。             
如不服本判決，應於收受送達後20日內向本院提出上訴書狀，其
未敘述上訴之理由者並得於提起上訴後20日內向本院補提理由書
（均須按他造當事人之人數附繕本）「切勿逕送上級法院」。
                                    書記官  陳啟文
中　　華　　民　　國　　110 　年　　6 　　月　　25　　日